臺灣板橋地方法院民事判決　九十一年度保險字第八號
　　原　　　告　中央健康保險局台北分局
　　法定代理人　丙○○
　　送達代收人　丁○○
　　被　　　告　乙○○
右當事人間請求侵權行為損害賠償事件，本院判決如左：
    主    文
被告應連帶給付原告新台幣壹佰捌拾伍萬捌仟肆佰捌拾玖元及被告乙○○應自民國九
十一年六月十二日起，被告甲○○自九十一年八月二十四日起，均至清償日止按年息
百分之五計算之利息。
訴訟費用由被告連帶負擔。
本判決於原告以新台幣陸拾貳萬元為被告供擔保後，得假執行。
    事    實
甲、原告方面：
  一、聲明：求為判決如主文第一項所示及為以供擔保為條件之假執行宣告。
  二、陳述：被告甲○○明知未取得合法醫生資格，不得執行醫療行為，竟自民國八
      十一年八月間起在台北縣新莊市○○路二七六號，以每月新台幣（下同）二萬
      元，向明知其無合法醫師資格之另一被告乙○○，租用其牙醫執照，開設「正
      安牙醫診所」，自稱董事長及「張醫師」，並夥同其他亦無合法醫師資格不詳
      姓名之人，在上開診所擅自為病患診治牙疾之醫療業務，嗣經台北縣政府衛生
      局人員於八十八年三月二十三日晚上七時四十五分許，至上址診所訪查，查獲
      被告甲○○為病患李麗貞從事牙結石清除等醫療行為，並有病患胡葉嬌容前來
　　　就診由該診所另名不詳姓名之人從事拔牙之診療，復於同年月三十日下午三時
　　　三十分許，至上址診所訪查時，又查獲有病患王宏正、賴明嘉在該診所內候診
　　　，等待由不詳姓名之「陳醫生」從事牙痛診療，其後又經台灣板橋地方法院檢
　　　察
      署檢察官於八十八年四月十五日晚上八點三十分許，率警至上址診所搜查，查
      獲有病患胡葉嬌容、洪金果、陳榮聲在診所內候診，上述行為經台灣高等法院
      以八十九年度上易字第三七九六號刑事判決認被告甲○○、乙○○二人所為，
      犯醫師法第二十八條第一項前段之擅自執行醫療業務罪之共同正犯。而依醫師
      法第一條、第二十八條第一項、第十一條規定可認定與全民健康保險局簽約成
      為全民健康保險之特約保險醫療服務機構，自應具備醫師資格之人員方得為全
      民健康保險之保險對象為醫療行為，始得向原告請領醫療費用，如由未具醫師
      資格之人員為全民健康保險之保險對象診療或處分之醫療行為，自不得就此部
      分請領醫療費用。而被告乙○○明知被告甲○○未具醫師資格，不得執行醫師
      職務，仍以自己名義與原告簽訂全民健康保險服務合約，惟其並未實際從事醫
      療業務，僅係租借牙醫師執照予另一被告甲○○開設正安牙醫診所，由其從事
      醫療業務，以被告乙○○名義向原告請領醫療費用，致原告一時不察而為給付
      ，而被告二人自八十四年三月份起以正安牙醫診所向原告聲請之醫療費用為七
      百四十餘萬元，以乙○○名義聲請之醫療費用為一百八十五萬八千四百八十九
      元，就此部分原告自得依民法第一百八十四條第一項前段、後段、第一百八十
      五條第一項前段規定，請求被告連帶負損害賠償責任。
  三、證據：提出台灣高等法院八十九年度上易字第三七九六號刑事判決書影本、全
      民健康保險特約醫事服務機構合約影本、門診醫療費用明細各一件。
乙、被告方面：
    被告未於言詞辯論期日到場，亦未提出準備書狀作何聲明或陳述。
丙、本院依職權調閱台灣高等法院八十九年度上易字第三七九六號刑事案件全卷。
    理      由
一、程序方面：
    本件被告均未於言詞辯論期日到場，核無民事訴訟法第三百八十六條各款所列情
    形，爰依原告聲請，由其一造辯論而為判決。
二、得心證之理由：
  （一）本件原告主張被告甲○○明知未取得合法醫生資格，不得執行醫療行為，竟
        自八十一年八月間起在台北縣新莊市○○路二七六號，以每月二萬元，向明
        知其無合法醫師資格之另一被告乙○○，租用其牙醫執照，開設「正安牙醫
        診所」，並自稱董事長及「張醫師」，夥同其他亦無合法醫師資格不詳姓名
        之人，在上開診所擅自為病患診治牙疾之醫療業務，被告乙○○明知被告甲
        ○○未具醫師資格，不得執行醫師業務，仍以自己名義與原告簽定全民健康
        保險服務合約，惟並未實際醫療服務行為，租借牙醫執照予另一被告甲○○
        開設牙醫診所，由其從事醫療業務，以被告乙○○名義向原告請領醫療費用
        ，致原告一時不察而為給付，於八十八年間先後經台北縣政府衛生局人員及
        台灣板橋地方法院檢察署檢察官查獲，而自八十四年三月份起以正安牙醫診
        所向原告聲請之醫療費用共七百四十餘萬元，其中以被告乙○○名義聲請之
        醫療費用為一百八十五萬八千四百八十九元，就此部分爰依共同侵權行為之
        法律關係請求被告連帶負責及法定遲延利息。原告主張之事實業據提出台灣
        高等法院八十九年度上易字第三七九六號刑事判決書影本、全民健康保險特
        約醫事服務機構合約影本、門診醫療費用明細各一件為證，並經本院依職權
        調閱台灣高等法院八十九年度上易字第三七九六號刑事案件全卷查核無誤，
        而被告經合法通知，均未於言詞辯論期日到場爭執，復不提出書狀答辯以供
        本院斟酌，是以原告之主張為可採信。
  （二）按中華民國人民經醫師考試及格並依本法領有醫師證書者，得充醫師；醫師
        非親自診察，不得施行治療、開給方劑或交付診斷書；因故意或過失，不法
        侵害他人之權利者，負損害賠償責任。故意以背於善良風俗之方法，加損害
        於他人者亦同。數人共同不法侵害他人之權利者，連帶負損害賠償責任。醫
　　　　師法第一條、第十一條第一項、民法第一百八十四條第一項、第一百八十五
　　　　條分別定有明文。是以與原告簽定成為特約之保險醫療醫療服務機構，自應
　　　　由具備醫師資格之人員為全民健康保險之保險對象為醫療行為，始得向原告
　　　　請領醫療費用，如由未具醫師資格之人員為全民健康保險之保險對象診療或
　　　　處分之醫療行為，自不得就此部分請領醫療費用。而被告乙○○明知被告甲
　　　　○○未具醫師資格，不得執行醫師業務，仍以自己名義與原告簽定全民健康
　　　　保險服務合約，惟並未實際醫療服務行為，租借牙醫執照予另一被告甲○○
　　　　開設牙醫診所，二人故意以背於善良風俗之方法，向原告請領醫療費用一百
　　　　八十五萬八千四百八十九元，加損害於原告，從而，原告爰依民法第一百八
　　　　十四條第一項後段、第一百八十五條請求被告連帶給付一百八十五萬八千四
　　　　百八十九元及自起訴狀繕本送達翌日起（被告乙○○自九十一年六月十二日
　　　　起，被告甲○○自九十一年八月二十四日起）至清償日止按年息百分之五計
　　　　算之利息，依法洵無不合，應予准許。
三、假執行之宣告：
    原告陳明願供擔保，聲請宣告假執行，核無不合，爰酌定相當擔保金額准許之。
四、結論：原告之訴為有理由，依民事訴訟法第三百八十五條第一項前段、第八十五
    條第二項，第三百九十條第二項，判決如主文。
中　　　華　　　民　　　國　　九十一　　年　　　九　　　月　　 十六　　 日
                                臺灣板橋地方法院民事第二庭
~B法　　　官　絲鈺雲
右為正本係照原本作成
如對本判決上訴，須於判決送達後廿日內向本院提出上訴狀
中　　　華　　　民　　　國　　九十一　　年　　　九　　　月　　 十八　　 日
~B法院書記官　王政煌
